臺灣新竹地方法院民事判決  
111年度重訴字第169號
原      告  楊錦樹  
訴訟代理人  王斌越  
被      告  楊錦華  
訴訟代理人  楊錦清  
上列當事人間分割共有物事件，本院於民國111年9月15日言詞辯
論終結，判決如下：
    主  文
兩造共有之新竹市○○段○○段○○○○○○○○○地號土地，應予合併分割
。分割方法為：㈠如【附圖】所示編號A、B、C分歸楊錦樹所有。
㈡如【附圖】所示編號D、E、F分歸楊錦華所有。㈢如【附圖】所
示編號G分歸楊錦樹、楊錦華按應有部分各二分之一維持共有。
訴訟費用由兩造各負擔二分之一。
    事實及理由
壹、程序事項
    按不變更訴訟標的，而補充或更正事實上或法律上之陳述者
    ，非為訴之變更或追加，民事訴訟法第256條定有明文。原
    告起訴時原聲明為：⑴兩造共有坐落新竹市○○段○○段0000○00
    00地號土地（下合稱系爭土地），應予合併分割，分割方法
    如起訴狀所附分割圖（卷第19頁）。⑵訴訟費用由被告負擔
    。嗣經本院囑託新竹市地政事務所繪製土地複丈成果圖（即
    新竹市地政事務所複丈日期民國111年6月16日土地複丈成果
    圖，下稱【附圖】，卷第95頁），原告將聲明⑴更正為：如
    主文第一項所示（卷第121頁）。核原告所為，係屬更正事
    實上之陳述，與前揭規定相符，應予准許。
貳、實體事項　　
一、原告起訴主張：
㈠、兩造為系爭土地之共有人，應有部分均為各二分之一（卷第1
    5-17頁），其上有原告單獨所有之門牌號碼新竹市○區○○路○
    段00號建物、被告單獨所有之門牌號碼新竹市○區○○路○段00
    號建物、供兩造排放家庭廢水之水溝。系爭土地無不能分割
    之情形，兩造亦無不能分割之約定，僅因兩造於起訴前就水
    溝部分無法達成分割協議。惟起訴後經法院囑託地政事務所
    繪製【附圖】後，兩造已有共識。併請被告同意原告在【附
    圖】編號F土地下埋設管路或管線以供民生之廢水排放至編
    號G水溝。
㈡、爰依民法第823 條第1 項、第824 條第2 項第1 款規定，提
    起本件訴訟。並聲明：⑴如主文第一項所示。⑵訴訟費用由被
    告負擔。　　
二、被告則答辯以：同意原告提出如主文第一項之分割方案。同
    意原告在編號F土地下埋設管路或管線以供民生之廢水排放
    至編號G水溝（卷第117-118頁）。
三、本院之判斷：
㈠、按各共有人，除法令另有規定外，得隨時請求分割共有物；
    共有人相同之數不動產，除法令另有規定外，共有人得請求
    合併分割，民法第823條第1項、第824條第5項分有明文。經
    查，系爭土地之共有人完全相同，應有部分均為二分之一，
    有原告提出之系爭土地第一類登記謄本為證（卷一第15-17
    頁），又系爭土地無不能分割之情事，兩造間亦無不能分割
    之協議，兩造既於起訴前無法協議分割，則原告訴請裁判分
    割，即屬有據，應予准許。
㈡、再按分割之方法不能協議決定，法院得因任何共有人之請求
    ，命以原物分配於各共有人，民法第824條第2項第1款前段
    定有明文。本件經本院囑託地政事務所繪製【附圖】後，原
    告提出如主文第一項所示之分割方案（卷第122-123頁）。
    被告亦同意如主文第一項所示之分割方案（卷第118頁），
    堪認依主文第一項所示之分割方案以原物分配於各共有人，
    符合共有人意願且屬適當。爰就系爭土地定其分割方法如主
    文第一項所示。
四、因共有物分割、經界或其他性質上類似之事件涉訟，由敗訴
    當事人負擔訴訟費用顯失公平者，法院得酌量情形，命勝訴
    之當事人負擔其一部，民事訴訟法第80條之1 定有明文。本
    件分割結果，兩造均蒙其利，如僅因法院准原告分割共有物
    之請求，即命被告應負擔全部訴訟費用，不免失衡，是關於
    訴訟費用之負擔，應由兩造按其等應有部分比例各負擔二分
    之一，方屬事理之平。
五、本件判決基礎已臻明確，兩造其餘攻擊防禦方法及訴訟資料
    ，核與判決結果不生影響，爰不一一論述。
六、訴訟費用負擔之依據：民事訴訟法第80條之1。 　　
中　　華　　民　　國　　111 　年　　9 　　月　　29　　日
                  民事第二庭    法  官　陳麗芬
以上正本係照原本作成。
如對本判決上訴，須於判決送達後20日內向本院提出上訴狀。如
委任律師提起上訴者，應一併繳納上訴審裁判費。
中　　華　　民　　國　　111 　年　　9 　　月　　29　　日
                                書記官　曾煜智
【附圖】新竹市地政事務所111年6月16日土地複丈成果圖（卷
　　　　第95頁）